【裁判字號】    99,易,3273
【裁判日期】    991130
【裁判案由】    詐欺
【裁判全文】
臺灣臺中地方法院刑事判決              99年度易字第3273號
公  訴  人  臺灣臺中地方法院檢察署檢察官
被      告  吳明傑
上列被告因詐欺案件，經檢察官提起公訴（99年度偵緝字第1881
號），本院判決如下：
    主    文
吳明傑幫助意圖為自己不法之所有，以詐術使人將本人之物交付
，處有期徒刑伍月，如易科罰金，以新臺幣壹仟元折算壹日，減
為有期徒刑貳月又拾伍日，如易科罰金，以新臺幣壹仟元折算壹
日。
    犯罪事實
一、吳明傑明知金融機構帳戶之存摺及金融卡係供自己使用之重
    要理財工具，關係個人財產、信用之表徵，且可預見存摺、
    金融卡及其密碼如交予他人使用，而未加以闡明正常用途，
    極易被利用為與財產有關之犯罪工具，竟仍不顧他人可能遭
    受財產上損害之危險，而基於縱若其金融機構帳戶被利用作
    為詐欺取財，並不違背其本意之幫助犯意，於民國（下同）
    96年3月21日或22日，在不詳地點，將其於93年9月20日向合
    作金庫商業銀行永安分行所申設開立第0000000000000號帳
    戶之存摺、印章、金融卡（包括密碼），交付予真實姓名年
    籍不詳之成年人使用。該真實姓名年籍不詳之成年人及所屬
    詐欺集團成員取得吳明傑所有上開合作金庫商業銀行永安分
    行帳戶之存摺、印章、金融卡（包括密碼）後，共同意圖為
    自己不法之所有，而早自96年1月22日起，即由該詐欺集團
    某姓名年籍不詳之成年成員自稱鄭主任之女子等人陸續撥打
    電話予李玉女，向李玉女佯稱：渠在香港中獎，獲得賽馬獎
    金3000餘萬元，須匯款以便在香港辦理臨時帳戶；又須繳納
    稅金；又須匯款取得公司股份以擔任臨時董事；又須繳納保
    證金；又須繳納手續費；又須匯款以證明是在香港投資之台
    灣人；又須繳納保險金等語，使李玉女信以為真而陷於錯誤
    ，遂依對方指示自96年1月22日起至同年5月15日止接續匯款
    20筆計新臺幣（下同）0000000元，其中有於96年3月30日、
    同年4月2日接續各匯款20萬元（起訴書誤載96年3月30日之
    匯款金額為12萬元）至吳明傑所有上開合作金庫商業銀行永
    安分行帳戶。該真實姓名年籍不詳之成年人及所屬詐欺集團
    成員隨即分別於當日利用金融卡或以臨櫃提領現金方式領出
    所詐得上開款項。嗣經李玉女發覺受騙而報警處理，為警循
    線查獲。
二、案經李玉女訴由臺中市警察局第二分局報請臺灣臺中地方法
    院檢察署檢察官偵查起訴。
    理    由
一、按被告以外之人（包括證人、鑑定人、告訴人、被害人及共
    同被告等）於審判外之陳述雖不符刑事訴訟法第159條之1至
    之4等4條之規定，而經當事人於審判程序同意作為證據，法
    院審酌該言詞陳述或書面陳述作成時之情況，認為適當者，
    亦得為證據；當事人、代理人或辯護人於法院調查證據時，
    知有刑事訴訟法第159條第1項不得為證據之情形，而未於言
    詞辯論終結前聲明異議者，視為有前項之同意，同法第159
    條之5定有明文。立法意旨在於傳聞證據未經當事人之反對
    詰問予以核實，原則上先予排除。惟若當事人已放棄反對詰
    問權，於審判程序中表明同意該等傳聞證據可作為證據；或
    於言詞辯論終結前未聲明異議，基於尊重當事人對傳聞證據
    之處分權，及證據資料愈豐富，愈有助於真實發見之理念，
    且強化言詞辯論主義，使訴訟程序得以順暢進行，上開傳聞
    證據亦均具有證據能力。查檢察官、被告對於本案卷內相關
    證人之證述、文書卷證資料，並未就有合於刑事訴訟法第15
    9條第1項不得為證據之情形於本院言詞辯論終結前聲明異議
    ，且上述證人之證述、文書卷證資料亦經本院於審理期日逐
    一提示、朗讀，並告以要旨，本院復審酌相關證人證述筆錄
    製成、文書卷證資料取得，並無證據顯示有何違背程序規定
    情事，依據上述之說明，均應具有證據能力。
二、訊之被告吳明傑固坦承於93年9月20日向合作金庫商業銀行
    永安分行申設開立第0000000000000號帳戶，並取得存摺、
    金融卡（包括密碼），然矢口否認有何幫助詐欺取財犯行，
    辯稱：伊所有上開帳戶之存摺、印章、金融卡（包括密碼）
    等物，不知何時不見了，並未將之交付予他人使用云云。惟
    查李玉女因誤信詐欺集團成員所提供之上開詐騙訊息，以致
    陷於錯誤，而接續於上開日期各匯款20萬元至被告所有上開
    合作金庫商業銀行永安分行帳戶，該詐欺集團成員隨即各於
    當日利用金融卡或以臨櫃提領現金方式領出所詐得上開款項
    等情，業據證人即告訴人李玉女於警詢時指證述綦詳，並有
    告訴人李玉女提出之郵政跨行匯款申請書、聯邦商業銀行匯
    款通知單各1紙及被告所有上開合作金庫商業銀行永安分行
    帳戶之開戶申請書（93年9月20日申請開戶）、自95年5月1
    日起迄96年4月19日止之存款交易明細表（並於96年4月19日
    辦理存摺、印鑑、金融卡掛失暨結清帳戶）各1份附卷可憑
    。且依卷附被告所有上開合作金庫商業銀行永安分行帳戶之
    存款交易明細表所載，其帳戶自95年5月1日起至96年3月21
    日止，均無存提資料，存款餘額僅813元，嗣於96年3月22日
    存入現金2000元後，分別於同日及同年月30日，各以金融卡
    提款806元（含手續費6元）、2006元（含手續費6元），而
    該存入現金2000元及提領現金2800元，均非被告所存提，此
    經被告供明在卷，其後於同年月30日、同年4月2日則接續由
    告訴人李玉女各匯入20萬元，且分別於當日利用金融卡或以
    臨櫃提領現金方式領出上開款項，再由被告於96年4月19日
    辦理存摺、印鑑、金融卡掛失暨結清帳戶等情，顯見被告係
    於96年3月21日或22日，在不詳地點，將其所有上開合作金
    庫商業銀行永安分行帳戶之存摺、印章、金融卡（包括密碼
    ），交付予真實姓名年籍不詳之成年人使用，而該真實姓名
    年籍不詳之成年人及所屬詐欺集團成員取得被告所有上開合
    作金庫商業銀行永安分行帳戶之存摺、印章、金融卡（包括
    密碼）後，先存入現金2000元，再分別提領現金800元及200
    0元，以測試該帳戶可以提領使用，然後指示告訴人李玉女
    各匯款20萬元至被告所有上開合作金庫商業銀行永安分行帳
    戶，以資提領，嗣再由被告辦理存摺、印鑑、金融卡掛失暨
    結清帳戶無疑，是被告上開所辯，無非事後卸責之詞，不足
    採信。次查被告係48年5月7日出生之成年人，具相當之社會
    經驗，對不詳姓名成年人何以須用其所有上開合作金庫商業
    銀行永安分行帳戶，豈能無疑？且自政府開放金融機構申請
    設立以來，金融機構大量增加，使一般人申請存款帳戶極為
    容易、便利，故除非充作犯罪使用，一般並無使用他人金融
    機構帳戶之必要。而坊間新聞媒體，對於不肖犯罪集團，經
    常利用大量取得之金融機構帳戶，作為詐欺或恐嚇取財工具
    ，亦多所報導，被告對此應知之甚詳，竟仍將其所有上開合
    作金庫商業銀行永安分行帳戶之存摺、印章、金融卡（包括
    密碼），交付予真實姓名年籍不詳之成年人使用，該真實姓
    名年籍不詳之成年人及所屬詐欺集團成員果據以作為詐欺取
    財匯款之工具，被告自有幫助該真實姓名年籍不詳之成年人
    及所屬詐欺集團成員詐欺取財之不確定故意。本件事證明確
    ，被告犯行堪以認定。
三、按刑法上之故意，以行為人對於構成犯罪之事實，有具體確
    定之認識，並有意使其發生者為確定故意，而行為人對於構
    成犯罪之事實，雖無具體確定之認識，然已預見其發生，而
    其發生不違背其本意者，則為不確定故意。又行為人基於幫
    助他人犯罪之意思，為促成他人犯罪而為犯罪構成要件以外
    之行為，為幫助犯。本件被告將其所有上開合作金庫商業銀
    行永安分行帳戶之存摺、印章、金融卡（包括密碼），交付
    予真實姓名年籍不詳之成年人使用，該真實姓名年籍不詳之
    成年人及所屬詐欺集團成員嗣據以作為詐欺取財匯款之工具
    ，此既不違背被告當初交付存摺、印章、金融卡（包括密碼
    ）之本意，且係參與提供取得詐欺取財犯罪所得款項之工具
    ，對此犯行施以助力，為詐欺取財罪構成要件以外之行為，
    應以詐欺取財罪之幫助犯論之。核被告所為，係犯刑法第30
    條第1項、第339條第1項之幫助詐欺取財罪。又被告係幫助
    真實姓名年籍不詳之成年人及所屬詐欺集團成員犯詐欺取財
    罪，為幫助犯，應按正犯之刑減輕之。爰審酌被告提供其個
    人所申請之上開銀行帳戶予詐欺集團作為詐欺取財之匯款帳
    戶使用，助長犯罪之不良風氣，幫助犯罪者隱匿真實身分，
    增加檢警犯罪偵查之困難性，不肖之徒，則爭相仿效，藉此
    手段詐財，日益猖獗，致使受害民眾不斷增加，若不針對提
    供人頭帳戶者，予以適度之刑罰，顯然無法抑制該類型犯罪
    之發生，暨被告迄未賠償告訴人之損害，並兼衡酌被告本身
    並未實際參與詐欺取財之犯行，可責難性較為輕微，與被告
    犯罪後矢口否認犯行等一切情狀，量處有期徒刑5月，並諭
    知易科罰金之折算標準，以示懲儆。又被告犯罪時間在96年
    4月24日以前，查無中華民國九十六年罪犯減刑條例不予減
    刑之情形（按被告雖於99年5月31日經臺灣臺中地方法院檢
    察署發佈通緝，並於99年9月7日為警緝獲，此有臺灣臺中地
    方法院檢察署通緝書、臺中市警察局第二分局通緝案件報告
    書各1紙附卷可查，惟核與中華民國九十六年罪犯減刑條例
    第5條不得減刑之情形未合），應依同條例第2條第1項第3款
    之規定減其宣告刑二分之一，即減為有期徒刑2月又15日，
    並依同條例第9條規定諭知易科罰金之折算標準。
四、據上論斷，應依刑事訴訟法第299條第1項前段，刑法第30條
    第1項前段、第339條第1項、第30條第2項、第41條第1項前
    段，中華民國九十六年罪犯減刑條例第2條第1項第3款、第7
    條、第9條，刑法施行法第1條之1，判決如主文。
本案經檢察官蔡志明到庭執行職務。
中    華    民    國    99    年    11    月    30    日
                  刑事第一庭  審判長法  官  許旭聖
                                    法  官  許金樹
                                    法  官  朱光國
以上正本證明與原本無異。
如不服本判決應於收受判決後10日內向本院提出上訴書狀，並應
敘述具體理由；其未敘述上訴理由者，應於上訴期間屆滿後20日
內向本院補提理由書（均須按他造當事人之人數附繕本）「切勿
逕送上級法院」。
                                    書記官  巫偉凱
中    華    民    國    99    年    11    月    30    日
附錄論罪科刑法條
刑法第339條第1項：
意圖為自己或第三人不法之所有，以詐術使人將本人或第三人之
物交付者，處5年以下有期徒刑、拘役或科或併科1千元以下罰金
。

司法院資訊處製作；財團法人民間司法改革基金會備份。
